臺灣苗栗地方法院刑事判決　　　　　　 100年度苗簡字第99號
聲　請　人　臺灣苗栗地方法院檢察署檢察官
被　　　告　黃筱崴
號上列被告因詐欺案件，經檢察官聲請以簡易判決處刑（100 年
度偵字第5950號、第6629號），本院判決如下：
    主      文
黃筱崴幫助犯詐欺取財罪，處有期徒刑參月，如易科罰金，以新
臺幣壹仟元折算壹日。
    事實及理由
一、本件犯罪事實及證據均引用檢察官聲請簡易判決處刑書內容
    之記載（如附件）。
二、爰審酌被告犯罪之動機、目的、手段僅係提供帳戶存摺、提
    款卡及密碼，並非實際參與詐欺行為、交付之帳戶數量、被
    害人數及被害程度、犯後態度、生活狀況、智識程度等一切
    情狀，量處如主文所示之刑，併諭知易科罰金之折算標準。
三、應適用法條：
  （一）刑事訴訟法第449 條第1 項前段、第454 條第2 項。
  （二）刑法第339 條第1 項、第30條第1 項前段、第2 項、第
        55條、第41條第1 項前段。
  （三）刑法施行法第1 條之1 第1 項、第2 項前段。
四、如不服本判決，應於判決送達後10日內向本院提出上訴狀 (
    應附繕本)，上訴於本院合議庭。
中    華    民    國  100     年    2     月    14    日
                  苗栗簡易庭    法  官  周靜妮
以上正本證明與原本無異。
如不服本判決應於收受判決後10日內向本院提出上訴書狀，並應
應敘述具體理由。其未敘述上訴理由者，應於上訴期間屆滿後20
日內向本院補提理由書( 均須按他造當事人之人數附繕本) 「切
勿逕送上級法院」。告訴人或被害人如對本判決不服者，應具備
理由請求檢察官上訴，其上訴期間之計算係以檢察官收受判決正
本之日期為準。
                                書記官  巫  穎
中    華    民    國  100     年    2     月    14    日
附錄本判決論罪科刑法條全文：
中華民國刑法第339條
意圖為自己或第三人不法之所有，以詐術使人將本人或第三人之
物交付者，處5 年以下有期徒刑、拘役或科或併科1 千元以下罰
金。
以前項方法得財產上不法之利益或使第三人得之者，亦同。
前二項之未遂犯罰之。
中華民國刑法第30條
幫助他人實行犯罪行為者，為幫助犯。雖他人不知幫助之情者，
亦同。
幫助犯之處罰，得按正犯之刑減輕之。
附件：
臺灣苗栗地方法院檢察署檢察官聲請簡易判決處刑書
                                      99年度偵字第5950號
                                      99年度偵字第6629號
    被  告  黃筱崴  女  24歲（民國○○年○○月○○日生）
                    國民身分證統一編號：Ｚ000000000號
                    住苗栗縣竹南鎮○○里○鄰○○路○段126號
上列被告因詐欺案件，業經偵查終結，認為宜以簡易判決處刑，
茲將犯罪事實及證據並所犯法條分敘如下：
        犯罪事實
一、黃筱崴於民國99年 5月間某不詳時日，利用電腦網路設備連
    結至「104」、「111」及「518」 等人力銀行網站登錄資料
    ，並以奇摩即時通之方式，與一自稱投注站公司員工「陳少
    宇」之人交談（按該人所使用之帳號為 honey7502號），幾
    經雙方彼此洽談後，該人要求提供銀行帳號帳戶存摺及晶片
    金融卡（含密碼），資為會員存提款項使用，每一帳戶每周
    可分得新臺幣（下同）2,000元，共分 4周可領得8,000元等
    情。而黃筱崴依其一般社會生活之通常經驗，雖可預見金融
    機構帳戶係個人理財之重要工具，且關係個人財產、信用之
    表徵，而提供自己金融帳戶供他人使用常與財產犯罪密切相
    關，且他人取得非本人之存摺帳戶等資料之目的，可能因此
    供詐騙集團以詐術使他人將款項匯入後，再予提領運用，惟
    因缺錢花用，竟基於對於提供帳戶雖無引發他人萌生犯意之
    確信，但仍以縱若有人持以犯罪亦無違反其本意之幫助詐欺
    取財犯意，於其後某不詳時日，將其先前於99年 5月26日所
    開立第一商業銀行竹南分行（以下簡稱第一商銀竹南分行）
    帳號 00000000000號及其不知情之先生黃勤（另為不起訴
    之處分）先前所申辦中華郵政股份有限公司南港後山埤郵局
    （以下簡稱南港後山埤郵局）帳號00000000000000號帳戶存
    摺及晶片金融卡（含密碼），以宅急便之方式，寄交至新竹
    市○區○○路95巷18弄 1號予一名為「李文源」之人。嗣該
    人所屬某不詳詐騙集團成員於取得前揭黃筱崴所寄交之第一
    商銀竹南分行及南港後山埤郵局帳號帳戶存摺及晶片金融卡
    （含密碼）後，隨即於99年6月4日10時41分許，由該成員中
    之某不詳人士，以顯示來電號碼+00000000號及+00000000號
    之方式撥打電話予謝君怡，佯稱遭人申請假帳號云云，並要
    求將銀行帳號帳戶內之款項提領存入上開黃勤所開立之南
    港後山埤郵局帳號帳戶內，且傳真法務部執行假扣押處份命
    令及臺灣桃園地方法院檢察總署執行公正處監管信託證明各
    1 份予謝君怡，致使謝君怡不疑有詐，因之陷於錯誤，應該
    某不詳人士之要求，於同日某時前往址設花蓮縣壽豐鄉○○
    村○○路○段202號「壽豐志學郵局」，以入戶匯款之方式，
    將其所開立銀行帳號帳戶內之9萬9,000元（另加計資費30元
    ）至前揭以黃勤名義所申設之南港後山埤郵局帳號帳戶內
    ，嗣後該等款項旋即於同日遭致提領一空。另於99年6月4日
    19時49分許，由該不詳詐騙集團成員中之某不詳人士，以顯
    示來電號碼+000000000號之方式撥打電話予左宛玉，佯稱係
    天下網路書店人員，告以先前上網購書所使用之信用卡帳號
    帳戶誤遭設定為每月扣款云云，要求前往銀行自動櫃員機前
    確認，並提供上開黃筱崴所開立之第一商銀竹南分行帳號帳
    戶以供匯款，致使左宛玉不疑有詐，因之陷於錯誤，應該某
    不詳人士之要求，前往址設新北市○○區○○路91號「第一
    商銀雙和分行」，並接續於99年6月5日1時41分許及2時 5分
    許，以轉帳匯款之方式，各將其所開立銀行帳號帳戶內之 3
    萬元及 4萬元，匯款至前揭黃筱崴所申辦之第一商銀竹南分
    行帳號帳戶內，嗣後該等款項旋即於同日遭致提領一空。後
    因謝君怡、左宛玉發現上當受騙，乃報警處理後，而循線查
    悉上情。
二、案經謝君怡、左宛玉告訴及臺中市警察局第一分局暨苗栗縣
    警察局竹南分局報告偵辦。
        證據並所犯法條
一、本案之證據清單臚列如下：
  (一)被告黃筱崴99年10月23日、同年11月22日及同年12月20日分
    別於警詢及本署偵訊時之供述─坦承第一商銀竹南分行帳號
    00000000000 號帳戶為其所申設、持用，嗣後並連同其先生
    黃勤先前所申辦南港後山埤郵局帳號00000000000000號帳
    戶存摺及晶片金融卡（含密碼）寄交予一名為「李文源」之
    人等事實，惟矢口否認有何幫助詐欺取財之犯行，辯稱略以
    ：對方當時並沒有留下任何資料，只說是要給會員做帳，方
    便存提款項之用，而伊在第一個星期有拿到 2,000元，之後
    便未再拿到錢云云。惟對照被告自承知悉存摺及晶片金融卡
    （含密碼）可資提領款項之用，何以並不知悉收受其帳號帳
    戶存摺及晶片金融卡（含密碼）之人之確實姓名及年籍資料
    ，即貿然將其本人及其先生黃勤所有之前揭物件交予他人
    ，卻未見後續相關處置作為，凡此皆為吾人依一般生活認知
    所易於體察之事項，則被告在無以提出相關事證以為佐憑，
    即難以據此為有利之認定。
  (二)證人即同案被告黃勤99年 7月10日、同年12月16日及同年
    月20日分別於警詢及本署偵訊中之證述─證明南港後山埤郵
    局帳號00000000000000號帳戶為其所申設、持用，但為被告
    所保管，其並不知悉被告將該帳號帳戶存摺及晶片金融卡（
    含密碼）交予某不詳詐騙集團成員使用等事實。
  (三)證人謝君怡99年6月4日於警詢時之證述─證明如犯罪事實欄
    所載被詐騙後匯款之經過情節。
  (四)證人左宛玉99年6月5日於警詢中之證述─證明如犯罪事實欄
    所載被詐騙後匯款之經過情節。
  (五)中華郵政股份有限公司99年 6月24日儲字第0990074341號函
    暨所附基本資料、客戶歷史交易清單、郵政國內匯款執據影
    本、第一商銀竹南分行99年7月5日一竹南字第 00145號函暨
    所附未登摺帳項查詢清單、內政部警政署反詐騙諮詢專線紀
    錄表、內政部警政署反詐騙案件紀錄表、臺北縣政府警察局
    永和分局新生派出所受理詐騙帳戶通報警示簡便格式表、花
    蓮縣警察局吉安分局志學派出所受理詐騙帳戶通報警示簡便
    格式表各1份及匯款單影本2紙─證明南港後山埤郵局帳號00
    000000000000號帳戶及第一商銀竹南分行帳號 00000000000
    號，分別為證人黃勤及被告所申辦，而證人謝君怡、左宛
    玉因遭詐騙而匯款至前揭被告所交付之該等帳號帳戶內，嗣
    後並立即遭致提領一空，堪認被告所提供之上開帳號帳戶要
    係提供詐騙集團做為詐騙工具之用。
  (六)按金融帳戶為個人理財之工具，申請開設金融帳戶並無任何
    特殊之限制，一般民眾皆可以存入最低開戶金額之方式自由
    申請開戶，並得同時在不同金融機構申請多數存款帳戶使用
    ，乃眾所周知之事實。依一般人之社會生活經驗，倘係合法
    收入，本可自行向金融行庫開戶使用，而無向他人收取帳戶
    之必要。苟見陌生人不以自己名義申請開戶，反以其他方式
    向不特定人蒐集收購或借用他人之金融機構帳戶使用，衡情
    應能懷疑蒐集收購或借用帳戶之人，其目的在於犯罪。被告
    為成年人，應知人人皆可以自己名義開立存款帳戶，自無向
    他人提供自己帳戶之理，對於要求自己提供存摺之他人欲利
    用自己帳戶做為犯罪之用之事實，應有所認識，益徵被告於
    交付前揭第一商銀竹南分行帳號 00000000000號及南港後山
    埤郵局帳號00000000000000號帳戶存摺及晶片金融卡（含密
    碼）之際，已可預見將被不法之徒用於犯罪贓款之匯入、流
    出，且不違反其本意，顯有幫助該詐騙集團利用上開帳號帳
    戶犯詐欺取財罪之不確定犯意甚明。
二、核被告所為，係犯刑法第339條第1項、第30條第 1項前段之
    幫助詐欺取財罪嫌，得依同法第30條第 2項之規定，按正犯
    之刑減輕之。又被告前曾於99年 5月24日某時，因提供頭份
    上公園郵局及合作金庫銀行竹南分行帳號帳戶存摺及金融卡
    （含密碼）予某不詳男子所屬詐騙集團使用，因而涉犯幫助
    詐欺取財案件，業由本署檢察官於99年 8月12日，以99年度
    偵字第4094號、第4095號聲請簡易判決處刑，嗣經臺灣苗栗
    地方法院苗栗簡易庭於同年9月16日，以99年度苗簡字第824
    號判決有期徒刑 3月，於同年10月14日確定，有該案聲請簡
    易判決處刑書、判決書及刑案資料查註紀錄表各 1份等附卷
    可稽。而被告於本署偵訊時供承：因該自稱「陳少宇」之人
    言明一個人可以分配4本銀行帳號帳戶存摺，領取4份金額，
    所以伊才會於99年 5月24日某時第一次寄交頭份上公園郵局
    及合作金庫銀行竹南分行帳號帳戶資料後，於同年月26日另
    行開立第一商銀竹南分行帳號帳戶，並連同伊之先生黃勤
    所申設之南港後山埤郵局帳號帳戶存摺及晶片金融卡（含密
    碼）寄交予某不詳詐騙集團成員使用等語，足認被告後來提
    供第一商銀竹南分行及南港後山埤郵局帳號帳戶存摺及晶片
    金融卡（含密碼）予某不詳詐騙集團使用之幫助詐欺取財犯
    行，要係基於另一次之幫助犯意所引致，與先前交付頭份上
    公園郵局及合作金庫銀行竹南分行帳號帳戶資料之行為乃不
    同行為，亦不構成幫助詐欺取財罪之接續犯，與上開經法院
    判決確定之該案件非法律上同一案件，並不為前案確定判決
    效力之所及，併此敘明。
三、依刑事訴訟法第451條第1項聲請逕以簡易判決處刑。
    此  致
臺灣苗栗地方法院
中    華    民    國    99    年    12    月    30    日
                              檢 察 官  黃棋安
本件證明與原本無異
中    華    民    國    99    年    12    月    17    日
                              書 記 官  張穎文